臺灣宜蘭地方法院刑事裁定　　　　　　　　　　　　　　九十一年度聲判字第一號
　　告　訴　人　吳明飛
　　即　聲請人
　　代　理　人　柯士斌
　　被　　　告　甲○○
右聲請人因告訴被告過失致死案件，不服台灣高等法院檢察署檢察長駁回再議之處分
（九十一年度上聲議字第五八三號），聲請交付審判，本院裁定如左：
    主  文
聲請駁回。
    理  由
一、按告訴人不服上級法院檢察署檢察長或檢察總長認再議為無理由而駁回之處分者
    ，得於接受處分書後十日內委任律師提出理由狀，向該管第一審法院聲請交付審
    判。法院認為交付審判之聲請不合法或無理由者，應駁回之。刑事訴訟法第二百
    五十八條之一、第二百五十八條之三第二項前段，分別定有明文。
二、本件聲請人以被告涉犯過失致死罪，向臺灣宜蘭地方法院檢察署檢察官提出告訴
    ，經該檢察署檢察官為於九十年四月二十三日以九十年度偵字第一八五九號為不
    起訴處分後，聲請人不服，聲請再議亦經台灣高等法院檢察署於九十一年五月二
    十四日以九十一年度上聲議字第五八三號以再議為無理由而駁回再議。
三、聲請交付審判意旨略以：（一）台灣省基宜區車輛行車事故鑑定委員會鑑定意見
    及覆議意見均係依據既有資料研判，而所謂既有資料則因被害人已於車禍事故中
    成為植物人，故係被告單方陳述及警方事後補製圖示，以上開資料不夠齊備之資
    料所得之結論，是否確與車禍真相相符恐資疑竇。（二）依據車禍照片，被告所
    駕駛之自小客車Ｑ三－０一二九號案發當天係有傾斜變形，前方左側保險桿左側
    部分亦有疑似破損擦撞痕跡，然被告隔日之至警局製作筆錄時即已迅速修復。且
    被告於案發當日下午六時，即向所投保之統一安聯產物保險股份有限公司（以下
    稱統一安聯公司）提報理賠保險，此亦有前述統一安聯公司之出險單可憑，依據
    以上跡證，足證被告駕駛自用小客車於本案發生時地確實與被害人所騎乘之機車
    發生擦撞，而原處分無視前述跡證，有失速斷。甚且依據警繪現場圖所載，被害
    人機車倒臥於被告所駕駛之自用小客車左側水溝裡，機車車頭反轉與自用小客車
    車頭呈同一方向，若如被告所言被害人係自行滑倒，其所騎乘之機車，應順勢向
    右滑行，車頭應與自小客車為相反方向才是，豈會變成與自小客車同向。尤有進
    者，被害人所騎乘機車並無擦痕、所受傷勢亦無右側身體擦傷，只有後腦幹部著
    地之外傷性蜘蛛網下腔出血，足徵兩車有發生撞擊。（三）證人楊智清歷次供詞
    與被告所供已有不符，且該證人於案發時係乘坐於被告所駕駛之自小客車內，實
    與被告存有利害關係，而有疑義。另證人胡錫榮之供詞僅得證明被害人倒地處位
    置，亦無據此即推知車禍當時情況等語。
四、經查：
（一）依本件偵查卷內資料顯示，目睹本件車禍案件發生僅被告甲○○與同車之友人
      即證人楊智清二人（檢察官指揮宜蘭縣警察局礁溪分局派員查訪後，並無發現
      目睹本件車禍之其他目擊證人）。而被告甲○○於檢察官偵查時供稱：「我們
      要經過路口前突然看到對方機車滑倒，當時他人就躺在駕駛座旁約一、二公尺
      處」等語、而證人楊智清亦於警訊時供稱：「當時行駛至該路路口，對方吳佩
      琦騎輕機車ＷＵＣ－六二０，突然滑倒，輕機車滑行掉落水溝。人躺在路邊」
      等語、於檢察官偵查時證稱：「當時我們要往宜蘭，我們要去宜商上學，經過
      路口前我們時速約一、二十公里左右，去路口實約一、二十公尺左右看到對方
      機車滑倒，我們就停車報警處理，當時她是躺在車子左邊離駕駛車門約一、二
      公尺」等語、經檢察官互核至現場急救之救護人員胡錫榮所言以確定被害人最
      後倒地位置，復佐以交通事件調查報告表、現場圖、照片等綜合研判，並就告
      訴人所質疑之部分，至現場勘驗命警員重製現場圖，並註明告訴人所質疑之部
      分提出鑑定機關再為鑑定後，認被告甲○○所辯稱伊並未撞到被害人等語，係
      屬可採等情。是檢察官已於偵查中就與本案有關之事證詳為調查及斟酌，不起
      訴處分書所載理由亦無違反證據法則及論理法則，調查亦堪完備，並無聲請人
      所指稱被告、證人供詞矛盾之情。況證人楊智清雖係當時與被告同車之人，然
      其證言既經合法調查，並無不可採之情，並非不可採為認定事實存在與否之依
      據，是聲請人亦以證人楊智清與被告有利害關係，所言必定不可採為證據云云
      ，並無理由。
（二）聲請意旨復指出：「台灣省基宜區車輛行車事故鑑定委員會鑑定意見及覆議意
      見均係依據既有資料研判，而所謂既有資料則因被害人已於車禍事故中成為植
      物人，故係被告單方陳述及警方事後補製圖示，以上開資料不夠齊備之資料所
      得之結論，是否確與車禍真相相符恐資疑竇」云云。惟查，檢察官就本案認定
      被告罪嫌不足而為不起訴處分主要理由，係依據前述交通事故調查報告表、現
      場圖、照片、現場跡證、證人楊智清、胡錫榮之證述等證據資料，而據以論證
      被告當時於經過該路口之際，並無與被害人吳佩琦所騎乘之機車發生擦撞，且
      行車速度處於慢行之狀態等事實。顯見檢察官係就本件車禍之物證、人證為一
      定之調查後，才認定被告前述罪嫌尚有不足，而為不起訴處分，並非未經調查
      即遽以前述鑑定委員會之鑑定意見為認定事實有無之唯一依據。且聲請人於檢
      察官偵查時雖有質疑警方採證與事實不符及跡證遺漏等情，然經檢察官於九十
      年十月四日親蒞現場履勘並命警員另繪製現場草圖，此有警員補製之現場圖可
      參，且再次註明告訴人提出新事證之情形下，全卷送請台灣省基宜區車輛事故
      鑑定委員會、台灣省車輛行車覆議委員會鑑定，而鑑定結果亦均採認被告無肇
      事因素之同一見解，足見鑑定機關已就當時所有可發現之跡證為判斷，聲請人
      前述質疑，亦無理由。
（三）又車禍發生後，滑倒之機車因車頭與車尾（引擎部分）重量不同，於滑行過程
      中機車當會造成相當程度之轉向，是並無法以事後機車車頭之方向，作為判定
      被告有無擦撞被害人機車之依據。且機車事後係滑入路旁之溝渠水中，車禍發
      生後是否能發現顯著之擦痕，已有疑問。且本件車禍發生究係兩車擦撞、抑或
      被害人自行跌倒，並無法專以被害人之體傷狀況為臆測，是聲請人以機車車頭
      最後方向、車損狀況、被害人體傷等理由，證明兩車必有擦撞云云，亦不可採
      。聲請人雖再執稱被告前述自小客車左側旗桿有傾斜云云。被告所駕駛之前述
      自小客車左側導旗桿保險桿是否傾斜、破損、變形、是否與本件車禍相關，均
      無法證明，而已據原處分及前述再議駁回理由中認定在卷，且與卷內所附照片
      所示相符，是聲請人當不得再執此為聲請交付審判之理由。
（四）又刑事訴訟法新修正後所增訂第二百五十八條之一規定告訴人得向法院聲請交
      付審判，係此次修正刑事訴訟法新增對於「檢察官不起訴或緩起訴裁量權」制
      衡之一種外部監督機制，此時，法院僅在就檢察官所為不起訴或緩起訴之處分
      是否正確加以審查，以防止檢察機關濫權，依此立法精神，法院就聲請交付審
      判案件之審查，所謂「得為必要之調查」，其調查之範圍，自應以偵查中曾顯
      現之證據為限，不可就告訴人新提出之證據再為調查，亦不可蒐集偵查卷以外
      之證據。是告訴人前揭所提出統一安聯產物保險股份有限公司之出險單、於本
      院調查時聲請本院命被告為測謊鑑驗、履勘現場並命被告模擬案發情況、命承
      辦警員會同救護車司機到現場說明等調查方式，並未見於偵查中顯現而經調查
      ，依前述說明，本案當不可就告訴人所提出偵查中未顯現之證據為調查，是聲
      請人據此以為聲請交付審判之理由，仍不可採。
（五）綜上，聲請人雖以前述理由指摘原處分不當，然本案經檢察官於偵查中調查詳
      盡，並就告訴人於偵查中所指摘不利被告之事證詳為調查與斟酌，而不起訴處
      分書所載理由亦無違背經驗法則、證據法則或論理法則，而無交付審判之理由
      ，是聲請人前述聲請並無理由，應予駁回。
五、依刑事訴訟法第二百五十八條之三第二項前段，裁定如主文。
中      華      民      國    九十一    年     八     月       五       日
                                      臺灣宜蘭地方法院刑事第二庭
                                          審判長法  官  黃  永  勝
                                                法  官  陳  嘉  年
                                                法  官  蔡  仁  昭
右正本證明與原本無異。
本件裁定不得抗告。
                                                書記官  吳  慧  芳
中      華      民      國    九十一    年     八     月       七       日
